【裁判字號】    89,台上,2479
【裁判日期】    890504
【裁判案由】    誣告
【裁判全文】
最高法院刑事判決                              八十九年度台上字第二四七九號
    上  訴  人  甲○○
右上訴人因誣告案件，不服台灣高等法院台南分院中華民國八十七年二月二十六日第
二審更審判決（八十七年度上更(一)字第三號，起訴案號：台灣台南地方法院檢察署八
十四年度偵字第八六二、七四五四號），提起上訴，本院判決如左：
    主  文
原判決撤銷，發回台灣高等法院台南分院。
    理  由
本件原判決認定上訴人甲○○明知其所有以台南市第六信用合作社新南分社為付款人
之空白支票（已蓋用非屬印鑑之發票人印章）十一張，係其於民國八十三年八月九日
借予蘇景新週轉使用，竟意圖使蘇景新、蘇桂枝夫婦受刑事處分，而於八十四年七月
六日，向台灣台南地方法院檢察署誣告蘇景新、蘇桂枝竊取及偽造上開支票等情，因
而維持第一審論處上訴人意圖他人受刑事處分，向該管公務員誣告罪刑之判決，固非
無見。
惟查：(一)刑事訴訟法已於八十六年十二月十九日修正公布，其第九十五條規定，訊問
被告應先告知「一犯罪嫌疑及所犯所有罪名。二得保持緘默，無須違背自己之意思而
為陳述。三得選任辯護人。四得請求調查有利之證據。」等事項。乃原審於調查期日
及審判期日均未踐行上開程序，難謂無瑕，且於判決要難謂無影響，自屬違法。(二)犯
罪事實應依證據認定，有罪之判決書，應於理由內記載認定犯罪事實所憑之證據及其
認定之理由，否則即有理由不備之違法。原判決固謂「蘇景新使用系爭支票中最早之
到期日為八十三年十月十六日，與上訴人申報遺失支票之同年十月七日相隔僅數日」
，然未進一步闡述其所憑之證據及認定之理由，即遽予認定「上訴人早知該支票之到
期日，所以遲至同年十月七日始申報遺失」，並進而推論上訴人所辯支票係遭竊，顯
不實在，自有理由不備之違誤（見原判決理由二之(四)）。(三)原判決以蘇景新所指述上
訴人上開犯罪事實，核與證人蘇安泰於偵查中所證述情節相符，作為認定上訴人為本
件犯行之憑據（見原判決理由二之(一)）。然蘇安泰於偵查中係證稱：曾看見甲○○拿
支票到蘇景新的「家」，借給蘇景新（見偵字第八六二號偵查卷第八、九頁）。而蘇
景新係指陳：甲○○在伊「工廠」借支票給伊（見偵查卷第九頁背面）。則蘇安泰與
蘇景新所供述蘇景新借支票之處所是否相符﹖已非全然無疑。又蘇安泰於偵查中除為
上揭證述外，就上訴人於何時將支票借予蘇景新﹖出借幾張﹖等重要事項並未證述，
另就蘇景新借支票作何途﹖支票金額﹖則證稱並不知情（見同上偵查卷第八、九頁）
，則能否謂為蘇安泰所供述情節與蘇景新所指訴情節相符，亦有疑義。乃原審未詳實
審究論述，即遽為前揭認定，難謂無調查未盡及理由不備之違誤。(四)上訴人始終辯稱
：蘇景新欠伊新台幣（下同）三十餘萬元未能清償，伊不可能再借予空白支票，任其
填寫金額使用，且空白支票若係伊借予蘇景新使用，不可能蓋用與印鑑不符之印章等
語。而蘇景新對於尚欠上訴人約三十萬元債務未還等情，亦坦承無訛（見同上偵查卷
第三三頁背面）。原判決雖以：「上訴人於借予支票時，已明瞭蘇景新之經濟狀況惡
劣，其借予支票係欲蘇景新借得支票後以客票去調現使用，及償還積欠上訴人之債務
。且上訴人自始即無兌付借予蘇景新支票之意思，縱該支票上所蓋之印章非上訴人簽
發支票之印鑑，亦不能為上訴人有利之證明」，而認上訴人所辯不實（見原判決理由
二之(五)）。然按發票人應照支票文義擔保支票之支付，票據法第一百二十六條定有明
文，是支票之發票人雖因蓋用與留存於付款金融機構之印鑑不符之印章，而使支票之
執票人於提示時不獲支付，惟發票人仍不能因此而解免其給付票款之義務。本件上訴
人如已明知蘇景新無清償能力，何以又願借予空白支票十一張，任其填寫簽發，致令
自己擔負金額及日期均不確定之發票人付款責任﹖又上開空白支票若係上訴人同意出
借予蘇景新使用，當時雙方對於發票日期、金額之填載及票款之支付，有無特別之約
定﹖蘇景新有無依約履行﹖凡此與待證事實有重要關係之事項，均仍非無疑。凡此前
經本院發回時指明在卷，乃原審仍未予詳查究明，即遽為不利於上訴人之認定，致原
有瑕疵仍在，亦有應於審判期日調查之證據而未予調查及理由不備之違法。以上或為
上訴意旨所指摘，或為本院得依職權調查之事項。上訴人上訴意旨指摘原判決不當，
非無理由，應認有發回更審之原因。
據上論結，應依刑事訴訟法第三百九十七條、第四百零一條，判決如主文。
中      華      民      國    八十九    年      五      月      四      日
                              最高法院刑事第八庭
                                  審判長法官  吳  雄  銘
                                        法官  池  啟  明
                                        法官  石  木  欽
                                        法官  郭  毓  洲
                                        法官  吳  三  龍
      右正本證明與原本無異
                                              書  記  官
中      華      民      國    八十九    年      五      月     十一     日


司法院資訊處製作；財團法人民間司法改革基金會備份。
